【裁判字號】    89,易,356
【裁判日期】    890731
【裁判案由】    商標法
【裁判全文】
臺灣板橋地方法院刑事判決                          八十九年度易字第三五六號
    公  訴  人  臺灣板橋地方法院檢察署檢察官
    被      告  甲○○
右列被告因違反商標法案件，經檢察官提起公訴（八十八年度偵續字第二三三號），
本院判決如左：
    主  文
甲○○無罪。
    理  由
一、公訴意旨以甲○○與乙○○（臺灣台北地方法院已於民國八十八年六月八日以八
    十七年度易字第四二七一號判決在案）基於概括犯意之聯絡，明知「ＰＳ設計圖
    」、「ＳΕＧＡ」圖樣分別係日商新力電腦娛樂股份有限公司（下稱新力公司）
    、西雅企業股份有限公司（下稱西雅公司）向經濟部中央標準局註冊登記第00
    000000號商標、第二四九０七０號商標﹐分別指定使用於之錄有電腦程式
    之光碟、電腦用磁帶磁碟及其他應屬本類之一切商品，自八十七年五月份起，以
    每片新台幣（下同）二十八元之價格，向一位姓名年籍不詳之楊姓成年男子，買
    受未經上開公司授權使用而擅自使用「ＰＳ設計圖」、「ＳΕＧＡ」圖樣商標之
    遊戲光碟，再以每片三十元之價格連續販賣予台北縣、市各遊樂器店家。嗣甲○
    ○與乙○○於八十八年一月（公訴人誤為二月）二十五日下午十九許，在臺北縣
    新店市○○路與行政街口停車格內，正在車上包裝所購入之仿冒遊戲光碟時，為
    臺北縣警察局新店分局員警羅志聘當場查獲，並扣得仿冒遊戲光碟一萬一千二百
    片，因認被告甲○○與乙○○間，共同涉犯商標法第六十三條之罪嫌。
二、公訴人認被告甲○○犯有商標法第六十三條之罪，無非係以同案被告乙○○自八
    十七年五月間起販入仿冒告訴人西雅公司、新力公司商標之扣案光碟，並販賣與
    不特定人之事實，業經同案被告乙○○坦承不諱，核與告訴代理人曾筱倩等人陳
    訴情節相符，而「ＰＳ設計圖」、「ＳΕＧＡ」圖樣商標分別係告訴人新力公司
    、西雅公司經指定使用於之錄有電腦程式之光碟、電腦用磁帶磁碟及其他應屬本
    類之一切商品之商標﹐有經濟部中央標準局商標註冊證影本二份在卷可稽，並扣
    有仿冒上開商標之遊戲光碟一萬一千二百片在卷為證。又被告甲○○係與同案被
    告乙○○，因將車門關上而在車上開啟車內小燈包裝扣案物品，經員警羅志聘發
    覺有異，乃請被告甲○○及乙○○下車，而發覺扣案物品為仿冒品之事實，業經
    證人羅志聘到庭證述明確，則被告翁鵬成辯稱：其並未包裝扣案光碟云云，不足
    採信。且衡於被告甲○○係與同案被告乙○○，將車門關上而在車上開啟車內小
    燈包裝扣案物品之情，足見被告甲○○明知扣案物品係仿冒品，而與同案被告乙
    ○○有犯意之聯絡，否則即無於車上狹小空間內為包裝之必要。從而同案被告乙
    ○○供稱：其並未向甲○○說扣案物品係盜拷云云，顯係迴護被告甲○○之詞，
    自不足採為被告甲○○有利之認定為其論據。
三、按犯罪事實應依證據認定之，無證據不得推定其犯罪事實；不能證明被告犯罪者
    ，應諭知其無罪之判決，刑事訴訟法第一百五十四條、第三百零一條第一項定有
    明文。又告訴人之告訴，係以使被告受刑事訴追為其終極之目的，是其陳述是否
    與事實相符，仍應調查其他證據以資審認。而認定不利於被告之事實，須依積極
    證據，苟積極證據不足為不利於被告事實之認定時，即應為有利於被告之認定，
    更不須有何有利之證據（最高法院五十二年臺上字第一三○○號、三十年上字第
    八一六號判例意旨參照）；而商標法第六十三條之罪，係以行為人明知商品為意
    圖欺騙他人而擅自使用相同或類似之經他人註冊商標圖樣為成立要件，倘行為人
    無此犯罪直接故意，或僅係未加以為一般人之注意義務，未能察悉為仿冒品之過
    失行為者（按：本罪並無處罰過失犯之特別規定），即不得以該罪相繩。訊據被
    告固坦承有於右揭時地，整理包裝光碟之情事，惟堅決否認有何違反商標法之犯
    行，辯稱：僅係搭乘便車而幫忙而已，伊不知係仿冒品等語。
四、經查：
    (一)、公訴人所引被告甲○○於八十八年一月二十五日十九時為警查獲並扣得物品
        等事證，僅係說明被告甲○○於公訴意旨所稱時、地，有幫忙乙○○整理，
        不得以此證明被告有侵害告訴人商標轉用權之犯罪故意。合先敘明。
    (二)、又公訴人引據同案被告乙○○供稱其於八十七年五月間起，販入仿冒光碟後
        再出售與不特定人之事實等語，為此推論被告甲○○亦確知乙○○所販賣之
        前開商品係為仿冒品，即認被告當知悉其商標圖樣業經他人註冊登記，容或
        有率斷之虞，不足為據。同案被告乙○○雖供述其係向一位楊姓男子購買仿
        冒遊戲光碟販賣予店家等，惟陳稱其並未向被告甲○○敘及係盜拷者（見臺
        灣臺北地方法院檢察署八十八年度偵字第三一五五號卷第五頁警訊筆錄），
        是與被告甲○○所供並不知悉盜拷者（見同上卷第二十三、三十四頁偵查筆
        錄）不生齟齬。所辯自非不可採。因之，新力公司、西雅公司縱有商標專用
        權存在，而被告甲○○雖有幫助乙○○為包裝之行為，然本乎一般人之生活
        經驗認知，當非可僅依此單一之包裝行為，逕自推論其與乙○○為共同之犯
        行（按：乙○○部分業經臺灣臺北地方法院於八十八年六月八日以八十七年
        度易字第四二七一號判決在案，其中亦未認定被告甲○○與乙○○有犯意之
        聯絡及行為之分擔之共犯情形，附此敘明）。
    (三)、至於查獲之警員於偵查中證稱，案發當時被告甲○○與乙○○係將車門關上
        開啟小燈包裝等情，公訴人則以若無與乙○○有犯意之聯絡，即無於該等車
        上狹小之空間為包裝之必要，進而認定乙○○所稱其並未向甲○○告知係盜
        拷之情事之供詞為不可採，再者，告訴人之告訴（包含告訴代理人許碧惠律
        師所謂之鑑定）亦僅止於說明被告有於現場包裝所謂之仿冒光碟片之行為而
        已，亦無從說明被告甲○○有何違反商標法之行為，則公訴人本於告訴意旨
        並且在無積極證據之證明下，所為之此等論說，要係推論，當非罪刑法定主
        義精神之所在，於刑事罰具有保障之機能者同屬漠視，公訴所指自無足為據
        。故被告辯稱伊無侵害告訴人商標專用權犯罪故意乙節，應屬事實，堪以採
        信。另被告甲○○雖於警訊中自白以其知悉所包裝之光碟片係盜拷者（見臺
        灣臺北地方法院檢察署八十八年度偵字第三一五五號卷第七頁警訊筆錄），
        惟被告之自白雖得為證據，但仍不得作為有罪判決之唯一證據，仍應調查其
        他之必要證據，以察其是否與事實相符。刑事訴訟法第一百五十六條第二項
        定有明文，是被告之知悉係事後之知悉或事前之知悉，二者法律上之效果迥
        異，該警訊筆錄所為之「知道」一語，仍存有合理懷疑其自白之真實性，本
        諸疑義之利益歸之被告之證據認定法則，被告之自白與如上本院調查之結果
        ，與事實難認相符，自不得為被告有罪之認定。
    (四)、綜上所述，被告所辯雖非全有理由，然其既無違犯商標法第六十三條之罪之
        直接犯罪故意，此外，復查無其他積極證據足認被告有公訴人所指之犯行，
        揆諸首開說明，不能證明被告犯罪，自應為無罪之諭知。
據上論斷，應依刑事訴訟法第三百零一條第一項判決如主文。
本案經檢察官壽勤偉到庭執行職務
中    華    民    國    八  十  九    年    七      月    三   十  一   日
                                臺灣板橋地方法院智慧財產法庭
                                          法  官  黎錦福
右正本證明與原本無異。
如不服本判決，應於判決送達後十日內向本院提出上訴狀。
                                          書記官  戴尚榮
中    華    民    國    八  十  九    年    八      月         三       日


司法院資訊處製作；財團法人民間司法改革基金會備份。
